# 股份支付的回购

提问人：lv1025280320 时间：2023-03-23 10:57:39
三、三、确确定等待期 应 考考 虑 因素因素 股份立即授予或转让完成且没有明确约定等待期等限制条件的,股份支付费用原则上应一次性计入发生当期,并作为偶发事项计入非经常性损益。设定等待期的股份支付,股份支付费用应采用恰当方法在等待期内分摊,并计入经常性损益。 发行人应结合股权激励方案及相关决议、入股协议、服务合同、发行人回购权的期限、回购价格等有关等待期的约定及实际执行情况,综合判断相关约定是否实质上构成隐含的可行权条件,即职工是否必须完成一段时间的服务或完成相关业绩方可真正获得股权激励对应的经济利益。 发行人在股权激励方案中没有明确约定等待期,但约定一旦职工离职或存在其他情形(例如职工考核不达标等非市场业绩条件),发行人、实际控制人或其指定人员有权回购其所持股份或在职工持股平台所持有财产份额的,应考虑此类条款或实际执行情况是否构成实质性的等待期,尤其关注回购价格影响。回回 购 价格公允 , 回回 购仅 是股是股 权归 属安排的 ,职 工在授予日已 获 得相得相关关利益利益 , 原原 则 上不上不 认 定存在等待期 , 股股份份支付支付 费 用无需分 摊 。。 ​ 回回 购 价格不公允或尚未明确确 约 定的定的 , 表明表明 职 工在授予日不能能确确定定 获 得相得相关关利益利益 , 只有只有 满 足特定条件后才能 获 得相得相关关利益利益 ,应 考考 虑 是否是否构构成等待期。 1.发 行人的回 购权 存在特定期限期限 发 行人行人 对 于于 职 工工离离 职时 相相关关股股份份的回的回 购权 存在特定期限 , 例如固定期限届 满 前、公司上市前或上市后一定期 间等等 , 无无 证 据支持相关关回回 购 价格公允的 , 一般一般 应 将回将回 购权 存存 续 期期 间认 定定 为 等待期。 2.发 行人的回 购权 没有特定期限 , 且回且回购 价格不公允 发 行人的回 购权 没有特定期限或 约 定定 职 工任意工任意 时间 离离 职时发 行人均有 权 回回 购 其其 权 益益 , 且回且回 购 价格与公允价允价 值 存在存在 较 大差大差异异的的 , 例如例如 职 工工 仅 享有持有期 间 的分的分 红权 、回、回 购 价格是原始出 资额 或原始出 资额 加定期利息等 ,发行人行人 应结 合回合回 购 价格等分析 职 工工 实际 取得的取得的 经济 利益利益 , 判断判断 该 事事 项应 适适用用 职 工薪酬准 则还 是股是股份份支付准支付准 则 。。 3.发 行行人的回人的回 购权 没有特定期限 , 且回且回 购 价格及定价基 础 均未明均未明确确 约 定定 发 行人的回 购权 没有特定期限 , 且回且回 购 价格及定价基础 均未明均未明确确 约 定的定的 ,应 考考 虑 相相关关安排的商 业 合理性。 发 行人行人 应 在申在申 报 前根据股 权 激励的目的和商 业实质对 相相关关条款条款予以予以 规 范范 , 明明确确回回 购权 期限及回 购 价格。价格。
请 教教 陈 版版，（，（ 1 ））如何理解回 购 价格是否公允，期限是否特定影响响等待期等待期？？ （（ 2 ））若回若回 购 ，属于股属于股份份支付和支付和 职 工薪工薪酬的本酬的本 质 区区 别 ？？

回答人：chenyiwei
实务中，很多上市公司开展股权激励计划时，为了提高员工参与的积极性，上市公司自身或其实际控制人对员工认购价款在不满足行权条件而退出时承诺按员工认购款并考虑一定的加成作为回购价款。该加成可能是基于同期银行贷款利率、双方约定的某一固定回报率、每股净资产增加额等。回购价款高于员工认购款的差额仍然使得员工获益，获益的原因仍然是为了获取职工服务，但是获益并不与权益工具的公允价值挂钩，因此该差额形成了职工薪酬。相关示例见【例 6 】：
【例 6 】职工提前离职按约定方式将股份回售给实际控制人时公司的会计处理
背景：
2×18年 1 月 1 日，A上市公司及其实际控制人张某对A公司及其子公司的部分高级管理人员和核心员工实施股权激励计划。张某与被激励员工共同成立某合伙企业持股平台。合伙协议约定：（ 1 ）张某为执行事务合伙人和普通合伙人，被激励员工为有限合伙人；（ 2 ）对有限合伙人持有合伙企业的份额锁定期为 5 年（初始锁定期2×18年 1 月 1 日-2×22年 12 月 31 日）；（ 3 ）有限合伙人在锁定期内与A公司（或A公司的子公司）解除劳动合同的，有限合伙人必须将其所持合伙企业财产份额按照其出资额加上以其出资额为基数按照同期银行贷款利率（假定为5%）计算的收益之和作价，转让给合伙企业执行事务合伙人或执行事务合伙人指定的其他人。当日，合伙企业向A公司增资的价格为 4 元/股，A公司股票公允价值为 6 元/股。
在锁定期内，陆续零星发生了员工退股情况，实际控制人张某按合伙协议约定的价款受让员工退还的合伙企业份额。因员工退股时间不一，因此张某受让价格不等。合伙协议未就张某受让的员工退还份额如何处理作出明确约定，对合伙人大会表决、分红等方面也未做特殊约定。2×21年 1 月 1 日，张某将此前受让的员工退股以折合A公司股票 9 元/股的价格授予新的激励对象，当日，A公司股票公允价值为 12 元/股。新激励对象同样面临与其他有限合伙人类似的约定，其锁定期自2×21年 1 月 1 日-2×25年 12 月 31 日。
问题：
对于背景所述股权激励计划，包括实际控制人受让员工退还股份，A公司（含其子公司）应如何处理？
分析：
本交易中，A公司及其子公司需要对以下几个环节进行会计处理：
（ 1 ）2×18年 1 月 1 日，A公司向职工授予股份构成了以权益结算的股份支付（限制性股票），因此，锁定期内的每个资产负债表日，A公司应当以对可行权权益工具数量的最佳估计为基础，按照权益工具授予日的公允价值，将当期取得的服务计入相关成本或费用和资本公积。在确认股份支付费用时，遵循“谁受益、谁确认费用”的原则，授予给母公司职工的，A公司在自身个别报表中确认相关股份支付费用；授予给子公司职工的，由各子公司自身确认相关股份支付费用。
（ 2 ）锁定期内的每个资产负债表日，对于预计不可行权部分，尽管职工因离职等原因提前退出股份，但将股份回售给实际控制人仍可取得基于同期银行贷款利率计算的收益，该收益依然是企业为取得职工服务而由实际控制人承担的薪酬费用，应当在职工为取得该收益而提供服务的期间内分期确认职工薪酬费用。A公司应于锁定期内每个资产负债表日合理估计未来不可解锁的合伙企业份额（公司股份数量），该估计与对可解锁部分进行股份支付会计处理时在等待期内每个资产负债表日对可行权的合伙企业份额（公司股份数量）进行的估计应当保持一致。即，公司对预计可行权的部分作为股份支付，对预计不可行权的部分作为职工薪酬处理。实务操作中，累计应确认的薪酬费用可根据假定于资产负债表日回购，实际控制人或其指定人应支付的回购价格高于原授予价格的差额计算。A公司及其子公司确认相关薪酬费用时借记相关成本费用科目，贷记资本公积。
（ 3 ）实际控制人收到员工退还股份，A公司还需考虑是否构成了对实际控制人的股份支付。A公司应参考财政部发布的《股份支付准则应用案例——实际控制人受让股份是否构成新的股份支付》进行分析，根据合伙协议约定、员工退还持股平台份额给实际控制人时实际控制人是否对该退还份额再次授予出去有明确的安排或承诺、实际控制人持有该退还份额期间是否享有退还份额对应的投票权、股利分配权等因素，以判断实际控制人收到该退还份额是否属于股份支付。本例中，合伙协议未就张某受让的员工退还份额如何处理作出明确约定，对合伙人大会表决、分红等方面也未做特殊约定，这些意味着张某持有退还股份可按持有份额享有受让股份对应的投票权和股利分配等受益权，张某再授予给职工的价格与其受让价格存在明显差异，表明构成了对实际控制人的股份支付。由于合伙协议未对普通合伙人要求锁定期限，因此张某受让的员工退还股份应作为立即可行权的股份支付处理。假定张某于2×18年 12 月 31 日受让了职工退还的合伙企业份额折合A公司 100 万股，回购价格为4.2元/股［4×（1+5%）］，当日A公司股票公允价值为 7 元/股，则A公司应立即确认 280 万元［100×（ 7 －4.2）］的股份支付费用。
（注：本例中，是员工通过合伙企业向上市公司增资取得被授予股份，即：被授予股份源自上市公司。实务中，某些股权激励被授予股份源自实际控制人，即实际控制人将其原先持有的存量股份转让给被激励的员工或者持股平台。则该情形下，实际控制人收到员工退回股份不构成股份支付，无需考虑“是否构成了对实际控制人的股份支付”。）
（ 4 ）于2×21年 1 月 1 日，实际控制人张某将此前受让的员工退股以折合A公司股票 9 元/股的价格授予新的激励对象，构成了对新的激励对象的股份支付，A公司及其子公司需按照前述（ 1 ）一致的原则确认股份支付费用。
在理解和运用《会计类 3 号》之3-9时，需注意以下两点：
1 、股份支付准则仅对于预计可解锁部分的相关费用确认和计量作出了规定，但此前对于预计不可解锁部分所对应的职工薪酬费用确认和计量问题并未明确。《会计类 3 号》之3-9明确了对于最终未能解锁、但激励对象从回售中仍可获取一定经济利益的情形需确认职工薪酬费用，对于这一以往实务操作中常被忽略的问题予以明确。
2 、与《企业会计准则解释第 7 号》第五条对等待期内现金股利的会计处理中“预计未来可解锁限制性股票数量”的估计需与股份支付费用会计处理所依据的可行权权益工具数量的会计估计保持一致的规定相类似，此处对于预计不能满足解锁条件，需按职工薪酬准则处理相关费用的限制性股票数量的估计，也应当与同一资产负债表日对可解锁的股份数量的估计保持一致。如果后续该估计发生变更的，应作为会计估计变更处理。

回答人：chenyiwei
就此处的问题而言：
1 、如果在任何时候回购，回购价格都等于回购时点的公允价值，则该项安排属于在授予日立即可行权的股份支付，无等待期，因为员工无需在等待期后提供服务或者满足业绩条件即可享受到激励股份的公允价值变动所产生的收益或损失，
2 、如果在等待期内回购的价格低于回购时点公允价值，等待期结束后的回购价格等于回购时点公允价值的，则属于常规的有等待期的股份支付；
3 、如果在任何时候回购，回购价格都不等于回购时点的公允价值（例如按照标的股份对应的净资产份额回购），即员工不可能享有标的股份的公允价值变动收益，则属于职工薪酬准则所规范的利润分享计划，不属于股份支付。